【裁判字號】    97,消債更,814
【裁判日期】    971216
【裁判案由】    更生事件
【裁判全文】
臺灣臺南地方法院民事裁定           97年度消債更字第814號
聲  請  人  甲○○○○○○
上列當事人因消費者債務清理事件聲請更生及延長保全處分，本
院裁定如下：
    主    文
更生及延長保全處分之聲請均駁回。
聲請費用由聲請人負擔。
    理    由
一、按債務人與金融機構協商成立者，不得聲請更生或清算，但
    因不可歸責於己之事由，致履行顯有重大困難者，不在此限
    ；本條例施行前，債務人依金融主管機關協調成立之中華民
    國銀行公會會員辦理消費金融案件無擔保債務協商機制與金
    融機構成立之協商，準用前項之規定，消費者債務清理條例
    第151 條第5 項、第6 項分別定有明文。又聲請更生或清算
    不合程式或不備其他要件者，法院應以裁定駁回之，但其情
    形可以補正者，法院應定期間先命補正，復為同條例第8 條
    所明定。
二、本件聲請意旨以：聲請人於消費者債務清理條例施行前，雖
    曾與各債權銀行成立協商，約定每月償還新臺幣（下同）13
    ,878 元，惟聲請人為計程車司機，每月收入平均20,000元
    ，扣除房屋貸款、本身基本生活費用等必要支出後，已不足
    清償協商款。聲請人財產有土地及房屋各1筆、西元2002年
    份自小客車1部，有不能清償債務之情事，而聲請人之無擔
    保或無優先權之債務總額未逾1,200萬元，復未經法院裁定
    開始清算程序或宣告破產，惟因不可歸責於己之事由，致履
    行顯有重大困難，為此，依消費者債務清理條例提出本件更
    生之聲請等語。
三、經查：
  (一)聲請人於消費者債務清理條例施行前，依金融主管機關協調
    成立之中華民國銀行公會會員辦理消費金融案件無擔保債務
    協商機制，與最大債權銀行中國信託銀行於民國95年4月8日
    成立協商，當時聲請人無擔保債務總額為1,665,884元，約
    定聲請人自95年5月起，於每月10日以前應償還款項13,878
    元，分120期繳納，聲請人最後1次於97年3月28日繳納8,000
    元後，即未依約定清償等情，此有聲請人提出之債務協商協
    議書、無擔保還款計畫表、債務協商繳款分配紀錄查詢、中
    國信託商業銀行存入憑證為證，堪可採信。
  (二)聲請人雖主張其為計程車司機，每月收入平均20,000元，扣
    除房屋貸款每月10,300元、本身基本生活費用等必要支出後
    ，已不足清償協商款云云。惟查：聲請人除每月收入20,000
    元外，尚有坐落於臺南市○區○○○段3572-4地號土地1筆
    （應有部分10000之304）及門牌號碼臺南市○區○○里○○
    路367巷4之1號不動產，而上開不動產係於87年8月6日以買
    賣為原因移轉所有權為聲請人名義，聲請人並於同日向債權
    人臺灣土地銀行借款，並以上開不動產為擔保設定最高限額
    1,920,000元抵押權等情，此有土地及建物登記謄本影本附
    卷可憑，而該不動產抵押借款截至97年8月15日止，貸款餘
    額僅剩1,049,148元等情，亦據聲請人自陳在卷，並提出臺
    灣土地銀行授信約定書及客戶往來明細查詢表附卷可考，該
    不動產經鑑價後價值為1,566,000元，此經本院依職權調閱
    本院97年度執字第47957號強制執行卷核閱無誤，若聲請人
    能妥適處分上開不動產，所得價金不僅可清償房屋貸款，且
    無需再負擔房屋稅、地價稅等非屬必要支出之稅捐，另尚有
    餘額可用以償還其積欠未還之無擔保或無優先權之債務，聲
    請人未及時將上開不動產處分變現，仍按月支付房屋貸款以
    圖保留資產，因此導致無力清償協商金額，乃係聲請人為自
    身考量所致，尚不得以其負有不動產貸款債務，作為其無法
    履行債務協商之不可歸責事由，且聲請人每月支付不動產貸
    款，亦不得列為其每月必須支出之生活費用。
  (三)再者，聲請人於履行債務期間本應節約省用，過較不寬裕之
    經濟生活，並誠實勤勉地履行債務，以符合公平正義及誠信
    原則。然觀諸聲請人提出其本人與其妻乙○○○所購買之國
    泰人壽守護保本定期保險保險單可知，聲請人係自97年1月
    15日始購買保險，每年正常繳納任意險保險費9,744元，聲
    請人之妻乙○○○自96年6月29日始購買保險，每年正常繳
    納任意保險費8,649元，足見聲請人於清償債務期間仍有資
    力新購保單，綜此，實難認聲請人有何不可歸責於己致履行
    債務協商顯有重大困難之事由存在。
  (四)復查，債務清償方案既係經當事人於消費者債務清理條例施
    行前行使選擇權所合意成立之債權契約，聲請人自應受該成
    立之契約所拘束，如認該協商成立之清償方案其後有不適當
    履行之情形，仍應誠實面對債務，再循本條例所定之協商機
    制，誠意向債權人協商謀求更合理之清償方案，而非輕率毀
    諾，逕為聲請更生清理程序。聲請人既於本條例施行前與債
    權人成立協商，每月償還13,878元，且已依協商方案履行，
    如事後有履行不便之情形，認清償方案應予適當調整，非不
    可經由本條例所規定之協商程序，再與債權人重新協商，訂
    定適當可行之清償方案，且依97年5月中華民國銀行公會決
    議，金融機構就曾經參加95年度債務協商毀諾客戶提供「個
    別協商一致性方案」及對有繳款困難之債務協商持續履約客
    戶提供「變更債務協商協議書方案」，聲請人自當循此途徑
    以求解決，方符合本條例兼顧保障債權人公平受償及重建復
    甦債務人經濟生活之立法目的，是以，聲請人率予毀諾，逕
    為聲請本件更生，亦有不當。
四、綜上所述，聲請人於消費者債務清理條例施行前，既已與金
    融機構之債權人依金融主管機關協調成立之中華民國銀行公
    會會員辦理消費金融案件無擔保債務協商機制成立協商，且
    又無因不可歸責於己致履行顯有重大困難之事由，則其聲請
    更生，顯然不符消費者債務清理條例第151條第6項準用同條
    第5項前段之規定，且上開欠缺又屬無從補正，從而，依上
    開說明，應予駁回其更生之聲請，爰裁定如主文。
五、關於延長保全處分部分：本件更生之聲請既經駁回，其延長
    保全處分之聲請自失所附麗，應併駁回，附此敘明。
中    華    民    國    97    年    12    月    16    日
              民事第二庭    法  官  張桂美
以上正本證明與原本無異。
如不服本裁定，應於裁定送達後10日內，以書狀向本院提出抗告
，並繳納抗告費新臺幣1千元。
中    華    民    國    97    年    12    月    16    日
                            書記官  謝安青


司法院資訊處製作；財團法人民間司法改革基金會備份。
